---
title: "Data Analytics - Midterm"
author: "광고홍보학과 14학번 송현지"
date: "2019년 4월 23일"
output: word_document
---

```{r setup, include=FALSE}
knitr::opts_chunk$set(echo = TRUE)
```

## 1번 ~ 4번


**1번**

중앙집중치는 평균, 중앙값, 최빈값을 구한다. 

- 평균 : 32.42
- 중앙값 : 32.50
- 최빈값은 32라고 나오지만, 모든 수의 빈도가 1이므로 이 경우 최빈값은 없다.

```{r}
region <- c(32, 37, 38, 30, 42, 35, 26, 28, 36, 33, 27, 25)
df <- data.frame(region)
df

# 평균, 중앙값
summary(df)

# 최빈값 함수
getMode <- function(v) {
  uniqv <- unique(v)
  uniqv[which.max(tabulate(match(v, uniqv)))]
}

# 최빈값
getMode(df$region)
```

<br>

**2번**

- 변량 : 28.62879
- 표준편차 : 5.350588

```{r}
# 변량 
var(df$region)

# 표준편차 
sd(df$region)
```

<br>

**3번**

- 답 : 용산구, 서대문구

<br>

- 풀이 - 

$1.5*IQR$은 12.75이다. 

```{r}
sort(df$region)

# IQR
iqr <- IQR(df$region)

1.5*iqr
```

이에 대해 boxplot을 그려보면, 아래와 같이 나온다. 
극단치는 표시되지 않으나 아슬아슬하게 극단치의 경계에 있어 outlier로 고려될 수 있는 것은 **'용산구', '서대문구'** 등이 있다. 

```{r}
boxplot(df$region)$stats
```

<br>

**4번**

outlier에 가장 영향을 많이 받는 것은 '3번 mean(평균)'이다. 

<br>
<br>

## 5번 ~ 8번 

**5번**

- 답 : 0.02275013

$$P(X≥4400) = P(\frac{X-4000}{200} ≥ \frac{4400-4000}{200}) = P(Z≥2) $$
            
표준 정규분포표에 따라 $P(Z<2) = 0.9772$이므로 $P(Z≥2)$는 $1 - 0.9772 = 0.0228$이다.
아래처럼 pnorm으로 구하면 더 정확한 값을 구할 수 있다.

pnorm은 X가 q이하일 확률을 계산한다. 4400시간 이상일 확률이므로 1에서 pnorm의 값을 뺀다.  

```{r}
x <- 1 - pnorm(q=4400, mean=4000,sd=200)
```

<br>

**6번**

- 답 : 34.02 ~ 35.98

$σ=5 ,n=100, \bar{X}=35$이다. 표준오차 se는 $se = σ/\sqrt{n}$ 이므로 0.5이다. 상한선에 대해 qnorm(alpha/2, lower.tail = F)는 표준정규분포에서 상위 α/2 = 0.025에 해당하는 $Z_{0.025}$값은 1.959964이다. 모표준편차를 5로 가정하였으므로 오차 한계는 $error ≥ Z_{a/2} * \frac{σ}{\sqrt{n}}$이다.표본평균을 기준으로 error 값을 더하고, 빼서 신뢰구간을 구한다. 이에 따라 구한 모평균에 대한 95% 신뢰구간은 (34.02, 35.98)이다. 

```{r}
sigma <- 5
n <- 100
alpha <- 0.05 # 신뢰수준 

se <- sigma/sqrt(n) # 표준오차 

error <- qnorm(alpha/2, lower.tail = F)*se
error

# 신뢰 하한선
lower <- round(35-error, digits=3)
lower

# 신뢰 상한선 
upper <- round(35+error, digits=3)
upper

#신뢰 구간 
c(lower, upper)
```

<br>

**7번**

$σ^2$이 미지수이므로 t-test를 사용한다. $t = \frac{\bar{X} - μ}{S/\sqrt{n}}$이다. 

- 귀무가설은 $μ = 35$으로 설정하고, 이에 대한 대립가설은 $μ ≠ 35$으로 설정한다. 이때 α에 대한 기각역은 $|t| ≥ - t_{α/2}(n-1)$이다. 

- 주어진 자료로부터 $n=5, \bar{X}=36, S = 5$ 이므로 t 관측값은 $$t_o = \frac{36-35}{5/\sqrt{16}} = 0.8$$이다. 

- $|t| ≥ - t_{0.025}(15)$ 은 t분포표에 따라 2.131이다. t 관측값은 이보다 더 작으므로 신뢰수준 95%에서 귀무가설을 기각할 수 없다. 즉, 모평균은 35가 아니라고 할 수 없다. 

<br>
<br>

## 8번 

먼저 남성과 여성의 히스토그램을 보면 남성은 편향, 여성은 일부 균등해보인다. 하지만 표본의 크기가 적어 판단하기 어렵다. 

```{r}
male <- c(11, 17, 14, 10, 13, 11, 17, 10, 19, 14)
female <- c(10, 13, 12, 15, 18, 14, 14, 17, 17, 10)

df <- data.frame(male, female)
df
```

**male**
```{r echo=FALSE}
hist(df$male, prob=T)

qqnorm(df$male)
qqline(df$male, col="red")
```

**female**
```{r echo=FALSE}
hist(df$female, prob=T)

qqnorm(df$female)
qqline(df$female, col="red")
```
<br>

two-sample t-test를 하기 위해서는 3가지 가정이 필요하다. 독립성, 정규성, 동질성(등분산성)이다. 이 문제의 경우, 성별은 서로 독립적이므로 독립성을 충족하고, 동질성은 문제에서 가정하고 있으므로, 정규성 가정을 판단한다. 표본의 크기는 각각 10명 씩인 소표본에 해당하므로 샤피로 테스트를 사용한다.

아래 두 p-value 모두 유의수준 0.05보다 크므로 정규성을 만족한다고 가정한다. 

```{r}
# 정규성 검증
shapiro.test(df$male)
shapiro.test(df$female)
```


<br>

이제 t.test()를 실행한다. p-value는 0.7706으로 신뢰수준 95%에서 귀무가설을 기각한다. 즉, 남녀 성별에 따른 승진 소요 기간에는 차이가 없다고 할 수 없다. 

```{r}
t.test(df$male, df$female, var.equal = T)
```

effect size도 보자. cohen's d는 0.1323565이므로 p-value는 높고, d 값은 훨씬 작아 유의미하다. 

```{r}
cohens_d <- function(x, y) {
  lx <- length(x)- 1
  ly <- length(y)- 1
  md  <- abs(mean(x) - mean(y))        ## mean difference (numerator)
  csd <- lx * var(x) + ly * var(y)
  csd <- csd/(lx + ly)
  csd <- sqrt(csd)                     ## common sd computation
  
  cd  <- md/csd                        ## cohen's d
  return(cd)
  }

result <- cohens_d(df$male, df$female)
result
```
<br>
<br>


## 9번 

3가지 가정 검정

**정규성**

각각 소표본이므로 샤피로 테스트를 사용한다.

```{r}
control <- c(0,1,0,3,1,2,4,2)
day_1 <- c(1,3,2,2,4,6,3,4)
day_2 <- c(5,4,7,8,6,3,2,5)
day_3 <- c(7,1,6,9,10,12,8,7)

df <- data.frame(control,day_1, day_2, day_3)
df

shapiro.test(df$control)

shapiro.test(df$day_1)

shapiro.test(df$day_2)

shapiro.test(df$day_3)
```

모두 유의수준 0.05보다 높으므로 정규성을 만족한다. 

<br>
<br>

**동질성**

동질성 검증을 실행한다. Pr이 0.3531로 유의수준 0.05보다 크므로 F-value가 높게 책정되었다. 따라서 세 집단 간 분산에는 큰 차이가 없으므로 등분산을 가정한다. 

```{r}
library(car)
y <- c(df$day_1, df$day_2, df$day_3) 
group <- as.factor(c(rep(1, length(df$day_1)), 
                     rep(2, length(df$day_2)),
                     rep(3, length(df$day_3)))) 

leveneTest(y, group)
```

<br>
<br>

## 10번 




